臺灣高雄地方法院刑事裁定
111年度毒聲字第610號
聲  請  人  臺灣高雄地方檢察署檢察官
被      告  劉智宗


上列被告因違反毒品危害防制條例案件，經檢察官聲請送觀察、
勒戒(111年度撤緩毒偵字第95號)，本院裁定如下：
    主  文
劉智宗施用第二級毒品，令入勒戒處所觀察、勒戒，其期間不得
逾貳月。
    理  由
一、聲請意旨如附件聲請書所載。
二、按犯毒品危害防制條例第10條之罪者，檢察官應聲請法院裁
    定，令被告入勒戒處所觀察、勒戒，其期間不得逾2月，毒
    品危害防制條例第20條第1項定有明文。
三、經查：
㈠、被告劉智宗於民國110年3月27日12時許，在高雄市○○區○○路0
    0號住處內，以將第二級毒品甲基安非他命置入玻璃球燒烤
    後吸食煙霧之方式，施用甲基安非他命1次乙節，業據被告
    於偵查中坦承不諱，且其於110年3月30日13時25分許為警採
    尿送驗，結果呈安非他命、甲基安非他命陽性反應，有鑑定
    許可書、高雄市政府警察局刑事警察大隊偵查第三隊(8分隊
    )110年度偵辦毒品案件尿液採證代碼對照表（檢體代碼：L0
    -000-000號）及正修科技大學超微量研究科技中心110年4月
    21日尿液檢驗報告（原始編號：L0-000-000號）在卷可佐，
    足認被告上開任意性自白與事實相符。本件事證明確，被告
    於前揭時、地，施用甲基安非他命之事實，堪可認定。
㈡、又被告不曾接受觀察、勒戒或強制戒治，有臺灣高等法院被
    告前案紀錄表等件在卷可參。依首揭說明，被告本次施用毒
    品犯行，應有毒品危害防制條例第20條第1 項規定給予觀察
    、勒戒之機會。
㈢、至於被告另於110年7月27日施用毒品案件，經臺灣高雄地方
    檢察署（下稱高雄地檢署）檢察官以110年度毒偵字第3349
    號附命完成戒癮治療之緩起訴處分確定，緩起訴期間為自11
    1年1月7日起至112年7月6日止，被告須向公庫支付新臺幣1
    萬元，向高雄地檢署觀護人報到並接受不定期驗尿，檢驗結
    果須呈陰性反應，並接受高雄地檢署觀護人室安排之法治教
    育(含生命教育)3場次；又於111年1月20日採尿前施用毒品
    案件，經高雄地檢署檢察官以111年度毒偵字第683號附命完
    成戒癮治療之緩起訴處分確定，緩起訴期間為自111年5月10
    日起至112年5月9日止，被告須完成戒癮治療程序，並按期
    履行預防再犯之必要命令（即向高雄地檢署觀護人及高雄市
    政府毒品防制局報到並接受輔導、不定期驗尿，檢驗結果須
    呈陰性反應），有上開緩起訴處分書及臺灣高等法院被告前
    案紀錄表在卷可稽。然「緩起訴處分之戒癮治療」與「觀察
    、勒戒或強制戒治」之處遇，因法律規定之程序、效果均不
    相同，已無法等同視之，即被告初犯（或觀察、勒戒、強制
    戒治執行完畢釋放3 年後再犯）施用毒品，經為命戒癮治療
    之緩起訴處分，若遭撤銷，檢察官針對該次撤銷緩起訴之施
    用毒品犯行，或者戒癮治療履行完畢，檢察官針對之後施用
    毒品犯行，均仍應依前揭毒品危害防制條例第20條或第23條
    之規定處理，亦可以再為緩起訴，然不得逕行起訴（最高法
    院110 年度台非字第98號判決、110 年度台上字第2096號判
    決意旨參照）。而被告所受前述緩起訴處分雖尚未撤銷（然
    被告已有多次通知未到之情形，詳下述），仍無任何等同受
    有「觀察、勒戒或強制戒治執行」之效果，檢察官對於本次
    施用毒品犯行，聲請觀察、勒戒，亦為適法，併此說明。
㈣、再者，毒品危害防制條例所規定之「觀察、勒戒」程序，係
    針對受處分人所為保安處分，目的在戒除行為人施用毒品身
    癮及心癮，以達教化與治療之目的，其立法意旨在幫助施用
    毒品者戒毒，性質上為一療程，而非懲罰，並屬強制規定，
    除檢察官審酌個案情形，依同條例第24條第1項為附命完成
    戒癮治療之緩起訴處分外，凡經檢察官聲請法院裁定將被告
    送勒戒處所觀察、勒戒者，法院僅得就其聲請審查被告是否
    有施用毒品之行為，以及被告是否為「初犯」或為觀察、勒
    戒、強制戒治執行完畢後「3年後再犯」而為准駁之裁定，
    並無自由斟酌以其他方式替代或得以其他原因免予執行之權
    。又是否給予被告為附命完成戒癮治療之緩起訴處分，屬刑
    事訴訟法第253條之1第1項及第253條之2第1項第6款特別賦
    予檢察官之職權，非法院所得審酌，且此非「觀察、勒戒」
    前置處分，也與被告是否判刑之追訴要件無關，檢察官自無
    義務說明為何不給予被告戒癮治療之緩起訴處分。法院縱使
    審查其裁量有無違法，也僅在卷證資料所示證物中審酌，而
    為最低限度之審查，即此部分為檢察官之裁量，必須予以尊
    重。
㈤、本件聲請書未載明不給予被告戒癮治療緩起訴處分之理由（
    如附件），而依卷證資料所示，被告本次施用毒品犯行前經
    高雄地檢署檢察官以110年度毒偵字第1661號為附命戒癮治
    療之緩起訴處分，緩起訴期間自110年10月7日起至111年10
    月6日止，惟因被告於緩起訴期間內，有違背預防再犯所為
    之必要命令（採尿呈甲基安非他命陽性反應）之情形，檢察
    官以111年度撤緩字第162號撤銷緩起訴處分，經合法送達被
    告，被告未聲請再議，撤銷緩起訴處分因而確定，經本院核
    閱全卷資料無誤，並有緩起訴處分書、撤銷緩起訴處分書、
    送達證書、臺灣高等法院被告前案紀錄表等件在卷可參，顯
    見被告無戒癮治療之真意及決心，況且，被告另案之施用毒
    品，經檢察官為附命戒癮治療之緩起訴在案，已於前述，目
    前仍在緩起訴處分期間，然被告已多次無故未向觀護人報到
    履行必要命令（接受尿液採驗），此有高雄地檢署進行項目
    摘要表乙份附卷為佐，更難認其會配合戒癮治療、自律戒毒
    。此次若再僅以寬鬆之社區性戒癮治療，確難期待其能完全
    戒絕毒癮。從而，檢察官考量本案具體情節，向本院聲請令
    被告入勒戒處所觀察、勒戒，以監禁式之治療方式，求短時
    間內隔絕被告之毒品來源，務使其專心戒除毒癮，而未依刑
    事訴訟法第253條之1規定對被告為附命完成戒癮治療之緩起
    訴處分，核其此部分職權之行使尚屬合法，形式上亦無裁量
    恣意或濫用之情，於法有據。
四、綜上所述，本件聲請為有理由，應予准許，依毒品危害防制
    條例第20條第1項，裁定如主文。
中　　華　　民　　國　　111 　年　　10 　　月　 12  　日
                  刑事第三庭  法　官  林青怡
以上正本證明與原本無異。
如不服本裁定應於送達後5日內向本院提出抗告狀。
中　　華　　民　　國　　111 　年　　10 　　月　 12　　日
                              書記官  李宗諺
【附件】聲請書乙份